【裁判字號】    98,消債抗,59
【裁判日期】    980629
【裁判案由】    更生事件
【裁判全文】
臺灣臺北地方法院民事裁定            98年度消債抗字第59號
抗  告  人  甲○○
上列抗告人因消費者債務清理條例更生事件，對於中華民國97年
12月26日本院97年度消債更字第604號裁定提起抗告，本院裁定
如下：
    主  文
抗告及保全處分之聲請均駁回。
抗告程序費用新臺幣壹仟元由抗告人負擔。
    理  由
一、按債務人對於金融機構因消費借貸、自用住宅借款、信用卡
    或現金卡契約而負債務，在聲請更生或清算前，應提出債權
    人清冊，以書面向最大債權金融機構請求協商債務清償方案
    並表明共同協商之意旨，消費者債務清理條例（下稱消債條
    例）第151條第1項定有明文。次按聲請更生或清算不合程式
    或不備其他要件者，法院應以裁定駁回之，但其情形可以補
    正者，法院應定期間先命補正，同條例第8條復有明定。
二、抗告意旨略以：伊有不能清償債務之虞，於消債條例施行後
    ，曾以書面向最大債權金融機構即萬泰商業銀行請求共同協
    商債務清償方案，惟因有民間負債未能一併解決而不成立。
    又伊97年度考績為乙等，薪資收入較96年度減少，原審以伊
    96年度薪資總額作為認定伊有無不能清償債務之依據，顯屬
    不當。爰提起本件抗告，請求廢棄原裁定等語。
三、按消債條例所定協商前置程序之意旨，在使金融機構與債務
    人就特定種類之債務清理事務上，利用法院程序外解決之協
    商機制，為迅速有效之自主性解決。而此一程序之進行，有
    賴當事人間之協力配合，本於誠信為基礎，形成債務清理之
    共識，藉由法院之事後核可，賦予協商內容作為執行名義之
    正當性。苟債務人為直接進入更生程序，而於前置協商程序
    時，故意使協商破裂，雖有債務協商不成立之形式，然藉由
    脫法方式造成此等結論，難謂債務人有進行債務清理之誠意
    可言。
四、經查，抗告人主張其已踐行前置協商程序，但未能成立，固
    有前置協商不成立通知書可稽。惟該次前置協商不成立原因
    為：「大量借款或密集消費」。經本院於民國98年2月27日
    以北院隆民義消98年度消債抗字第59號函詢最大債權銀行萬
    泰商業銀行有關抗告人債務協商不成立之原委，經該行於98
    年3月30日以民事陳報狀陳稱，抗告人曾於97年4月間向債權
    人申請協商時，債權人並於5月27日提供150期、零利率，月
    繳新臺幣（下同）14,023元之方案，抗告人聲稱因有民間債
    權而未能允諾。債權人又於同年6月10日詢問抗告人既於債
    務協商申請書載明可月繳13,000元，為何未能接受應可成立
    之協商方案，且何以申請前置協商前更刷卡消費且預借現金
    ，抗告人除推諉因有民間債權存在而不接受協商結果外，亦
    表示係因積欠民間債權被恐嚇而不得不為之，抗告人並於同
    日拒絕債權人所提供180期、零利率，月繳11,686元之方案
    等語，有民事陳報狀附卷可憑（見本院卷第39- 88頁）。又
    觀諸抗告人所提出之97年2月至7月之薪資明細表，抗告人每
    月薪資約為41,390元，而抗告人每月支出約為：水費100元
    、電費250元、瓦斯費250元、電話費699元、交通費500元、
    膳食費6,000元、日用雜貨700元、管理（清潔費）300元、
    租金11,500元，共計抗告人每月支出約20,299元。惟按更生
    或清算制度之立法目的，係為使不幸陷入經濟困境之債務人
    得以清理債務、重建生活，並在清理過程中保有符合人性尊
    嚴之最低基本生活，但非維持債務人過去慣常之寬逸生活，
    故評估債務人是否有不能清償債務或有不能清償之虞時，並
    非由債務人任意主張其基本生活費用之數額，而是債務人在
    維持基本生活之情況下，於其能力範圍內盡力清償債務。抗
    告人住居於臺北市，是本件抗告人之每月生活費用，仍應以
    行政院主計處公告之97年度臺北市平均每人每月最低生活費
    用14,152元為計算基準，該最低生活費用即已包含食、衣、
    住、行等各項生活必要費用在內。從而，抗告人每月薪資所
    得扣除每月支出，尚餘約27,238元（41,390元－14,152元＝
    27,238元），再扣除民間債務15,000元，仍餘12,238元，而
    抗告人卻不願接受最大債權銀行萬泰商業銀行所提出「108
    期，0利率，月繳11,686元」之協商方案，足認抗告人無參
    與前置協商之誠意，形同未確實踐行前置協商程序，依前揭
    說明，本件更生之聲請，於法尚有未合。至抗告人雖主張民
    間債權人要其提高一倍還款金額云云，惟抗告人未舉證以實
    其說，本院無從審認，併予敘明。
五、綜上所述，抗告人既不能證明其有何不能清償債務或有不能
    清償之虞等情，其聲請更生即與前開規定不符，自應予駁回
    。從而，原裁定駁回抗告人更生之聲請，核無違誤，抗告意
    旨猶執前詞，指摘原裁定不當，求予廢棄，為無理由，應予
    駁回。又本件抗告既經駁回，則抗告人於98年2月6日所為保
    全處分之聲請即失所附麗，應一併駁回，爰裁定如主文。
六、據上論結，本件抗告為無理由，依消費者債務清理條例第15
    條，民事訴訟法第495條之1第1項、第449條第1項、第95 條
    、第78條，裁定如主文。
中    華    民    國    98    年    6    月    29    日
                  民事第三庭審判長法    官  丁蓓蓓
                                  法    官  孫正華
                                  法    官  魏式瑜
以上正本係照原本作成。
本裁定不得再抗告。
中    華    民    國    98    年    6    月    29    日
                                書  記  官  曾鈺馨


司法院資訊處製作；財團法人民間司法改革基金會備份。
